臺灣高雄地方法院民事判決　　　　　　　92年度訴字第3225號
原　　　告　庚○○
　　　　　　辛○○
　　　　　　己○○
　　　　　　戊○○
　　　　　　丁○○
兼上五人共同
訴訟代理人　丙○○
上六人共同
訴訟代理人　徐豐明律師
被　　　告　甲○○
被　　　告　金峰交通股份有限公司
法定代理人　乙○○
上二人共同　康進益律師
訴訟代理人　王國論律師
上當事人間請求侵權行為損害賠償事件，經本院於民國94年4 月
15日言詞辯論終結，判決如下：
    主  文
原告之訴及假執行之聲請均駁回。
訴訟費用由原告負擔。
    事   實   及   理   由
一、原告主張：訴外人賴黃冉金及莊月英分別為原告庚○○之妻
    、媳，莊月英於民國90年10月31日中午12時10分許，駕駛車
    牌號碼6K—3585號之自小客車（下稱前揭自小客車），搭載
    庚○○、賴黃冉金及其女兒賴怡淨，沿國道三號公路由北往
    南行駛，行經該路段385. 8公里北方17公尺處時，適被告甲○○駕駛車號WE-832號曳引車（下稱上開曳引車）亦行至該
    處，而行駛於前揭自小客車後方，詎甲○○竟疏未注意車前
    狀況及保持安全距離，且遇下坡路段未減速慢行，遂於逼近
    前揭自小客車時因閃避不及而作近70度之左轉，惟上開曳引
    車之右前輪、車輪護蓋及防捲入護欄等處，仍撞及前揭自小
    客車之後保險桿及左後方板金，前揭自小客車因而失控向右
    偏離，衝向路邊撞及路旁護欄，再反彈至道路中線，致車內
    之賴黃冉金因頭、胸部撞及擋風玻璃，造成顱內出血死亡；
    又甲○○為金峰交通股份有限公司之僱用人，自應負連帶賠
    償責任。原告丙○○為賴黃冉金之子，為賴黃冉金支出殯葬
    費用新台幣（下同）769,020 元，並支出前揭自小客車之修
    復費用189,100 元，又原告等人分別為賴黃冉金之配偶及子
    1,000,000 元（庚○○部分）及800,000 萬元（除庚○○以
    外其餘原告部分）之精神慰藉金，而扣除原告已領取之強制
    汽車責任保險金1,400,000 元後，被告應連帶賠償庚○○
    766,667 元、賠償丙○○1,524,787 及賠償其餘原告每人各
    566,667 元等語，爰本於共同侵權行為之法律關係，提起本
    訴。並聲明請求：(一)被告應連帶給付原告庚○○766,667 元
    ，原告辛○○、己○○、戊○○、丁○○各566,667 元，原
    告丙○○1,524,787 元，及均自起訴狀繕本送達翌日起至清
    償日止，按年息5%計算之利息。(二)願供擔保為假執行宣告之
    判決。
二、被告則以：伊固有於前述時、地駕駛上開曳引車行經該處，
    惟伊並未撞及前揭自小客車，亦無原告所指疏未注意車前狀
    況及保持安全距離，或遇下坡路段未減速慢行之情形，且原
    告對此節亦未舉證以實其說；實則伊係因前揭自小客車撞及
    路邊護欄後停於道路中線，伊為閃避方急踩煞車進入內側車
    道，故煞車痕才會呈現彎曲現象；再原告所述前揭自小客車
    遭受撞擊之位置，與上開曳引車之保險桿高度亦不相符等語
    ，資為抗辯。並聲明：原告之訴駁回，如受不利判決，願供
    擔保免為假執行。
三、原告主張莊月英於上開時、地駕駛前揭自小客車，搭載庚○○、賴黃冉金及其女兒賴怡淨，因故失控向右衝向路邊護欄
    後反彈至道路中線，致車內之賴黃冉金因頭、胸部撞及擋風
    玻璃而顱內出血死亡，丙○○因而支出殯葬費769,020 元及
    汽車修復費用189,100 元等情，業據其提出相驗屍體證明書
    、殯葬費估價單及收據、汽車修理估價單各一份為證，並為
    被告所不爭執，復經本院依職權調取台灣高雄地方法院檢察
    署91年度偵字第27027 號、92年度偵續字第83號、93年度偵
    續一字第4 號偵查卷宗（下稱上開偵查卷、偵續卷及偵續一
    卷）查閱屬實，則原告此部分之主張，自堪信為真實。
四、原告主張前揭自小客車之所以會失控撞及路邊護欄再反彈至
    道路中線，係因甲○○駕駛上開曳引車時，疏未注意車前狀
    況及保持安全距離，且遇下坡路段未減速慢行，致曳引車之
    右前輪、車輪護蓋及防捲入護欄等處，撞及前揭自小客車之
    後保險桿及左後方板金所致等語；甲○○則以其就本件交通
    事故之發生並無任何過失等語置辯。是本件首應審酌者為：
    本件交通事故是否係因甲○○之過失行為所致？經查：
  (一)按當事人主張有利於己之事實者，就其事實有舉證之責任，
    民事訴訟法第277 條定有明文。又按民法第184 條第1 項前
    段規定，侵權行為以因故意或過失不法侵害他人之權利為構
    成要件，是倘行為人否認有故意或過失，即應由請求人就此
    利己之事實負舉證責任（最高法院82年度台上字第267 號裁
    判意旨可資參照）。
  (二)原告主張依前揭自小客車之刮地痕及上開曳引車之煞車痕研
    判，前揭自小客車應是遭上開曳引車撞擊後始失控衝撞護欄
    等語。惟查：前揭自小客車及上開曳引車均係由北向南行駛
    ，上開曳引車原行駛於前揭自小客車之後方，而前揭自小客
    車撞擊護欄點係在國道三號385.8 公里往北17公尺處，刮地
    痕則由國道三號385.8 公里處往東南方向延伸26 .3 公尺，
    而上開曳引車煞車痕則始於國道三號385. 8公里處往北64.8
    公尺之外側車道上，往東南方延伸64.8公尺，經換算行車速
    度約為時速110 公里，此有上開偵查卷所附道路交通事故調
    查報告表（屏檢90年度相字第730 號相驗卷第6 頁）及現場
    照片9 張可憑。徵諸甲○○當時之行車速度為時速110 公里
    ，亦即每一秒即行走達30.5公尺，是倘上開曳引車真有撞及
    前揭自小客車，則計算其於擦撞時急踩煞車之反應時間加上
    行車速度，曳引車之煞車痕起點應已逾上開撞擊點；惟上開
    曳引車之煞車痕起點卻始於撞擊點北方，是依照兩車之刮地
    痕及煞車痕，尚難推知上開曳引車有擦撞前揭自小客車之事
    實。
  (三)原告復主張上開曳引車煞車痕之始點在撞擊點北方，適足見
    甲○○駕駛曳引車擦撞前揭自小客車後即緊急煞車，始致前
    揭自小客車失控撞及護欄等語。惟倘上開曳引車有自後擦撞
    前揭自小客車，此時二車距離相近且有突發狀況，上開曳引
    車之煞車痕應會呈凌亂現象，然曳引車之煞車痕卻呈彎曲規
    則現象，與原告所述有所未符；且原告就其上開主張並未提
    出其他佐證以實其說，即難僅憑其單方面之臆測而為不利於
    被告之認定。
  (四)原告主張前揭自小客車後保險桿及左後方板金有多處明顯凹
    痕，而上開曳引車之保險桿亦有擦痕，足見前揭自小客車有
    遭曳引車擦撞等語。惟前揭自小客車左後方板金兩凹陷處高
    度各為離地90公分及100 公分左右，而上開曳引車右前保險
    桿之擦痕高度則為離地50至70公分左右，此有上開偵查卷所
    附照片可按，是原告主張前揭自小客車遭撞擊之凹陷處，與
    上開曳引車保險桿上之擦痕處，高度顯有未符。而原告就上
    開曳引車右前車頭其餘地方是否有其他擦痕一節，並未舉證
    以實其說，則原告主張以車損狀況為甲○○有擦撞前揭自小
    客車之證據，即不可採。另原告主張甲○○於肇事後立即清
    洗上開曳引車之右前輪等語；惟縱甲○○確有清洗輪胎之行
    為，亦無法以此推論上開曳引車即有撞擊前揭自小客車之事
    實，是原告此部分主張亦屬無據。
  (五)原告又主張倘甲○○抗辯兩車相距達100 公尺為真，其即有
    足夠之時間減速慢行而無須煞車，亦不會留下近70度左轉之
    煞車痕等語。惟縱上開曳引車確係行駛於前揭自小客車後方
    100 公尺處，然當時甲○○之行車速度高達時速110 公里，
    業如前述，則前揭自小客車發生任何突發事故，上開曳引車
    顯於數秒內即會自後追撞而上，故甲○○抗辯前揭自小客車
    撞及護欄後反彈至道路中線，其為閃避該車而緊急煞車轉向
    內側車道等語，尚與常情無何相違之處。
  (六)末查甲○○經高雄市政府警察局實施測謊結果，就回答並未
    撞及前揭自小客車時並無不實反應，有該局92年10月15日高
    市警鑑字第 (092)0065026 號測謊鑑定書一份可稽（見上開
    偵續卷第37頁）；參以，莊月英、庚○○及丙○○對甲○○
    提出之過失傷害刑事告訴，亦由檢察官為不起訴處分，並經
    台灣高等法院高雄分院檢察署駁回其等再議之聲請確定，有
    上開偵查卷、偵續卷及偵續一卷可稽，則甲○○就本件交通
    事故之發生並無過失可言，堪以認定。
五、綜上所述，原告就主張甲○○駕駛上開曳引車，有疏未注意
    車前狀況及保持安全距離，且遇下坡路段未減速慢行，而撞
    及前揭自小客車之過失行為一節，舉證顯有未足；從而，原
    告本於共同侵權行為之法律關係，請求被告連帶給付庚○○
    766,667 元，辛○○、己○○、戊○○、丁○○各566, 667
    元，丙○○1,524,787 元，及均自起訴狀繕本送達翌日起至
    清償日止，按年息5%計算之利息，為無理由，應予駁回。
六、本件事證已臻明確，兩造其餘攻擊防禦方法，核與判決結果
    不生影響，爰不逐一論述，併此敘明。
七、原告之訴既經駁回，其假執行之聲請即失所附麗，應併予駁
    回。
八、據上論結：原告之訴為無理由，依民事訴訟法第78條、第85
    條第1 項，判決如主文。
中　　華　　民　　國　　94　　年　　4 　　月　　29　　日
              民事第一庭    審判長法　官　甯  馨
                                  法  官  林韋岑
                                  法  官  盧怡秀
上為正本係照原本作成。
如不服本判決，應於送達後20日內，向本院提出上訴狀並表明上
訴理由，如於本判決宣示後送達前提起上訴者，應於判決送達後
10日內補提上訴理由書（須附繕本）。
中　　華　　民　　國　　94　　年　　4 　　月　　29　　日
　　　　　　　　　　　　　　　　  書記官　王敏東
